臺灣臺中地方院民事裁定　　　　　　　　　　　九十年度破字第四五號
　聲　請　人　騰慶營造股份有限公司
　法定代理人　王丕南
右聲請人聲請宣告破產事件，本院裁定如左：
    主      文
聲請駁回。
聲請程序費用由聲請人負擔。
    理      由
一、本件聲請意旨略以：聲請人為營造業，承攬公私立機關之建造工程為主，茲因經
    濟不景氣，以致所承攬之營造工程日遽驟減，且許多工程或遭他人牽累或因未能
    如期完工，目前對外債務額高達新台幣（下同）伍仟伍佰壹拾伍萬參仟陸佰壹拾
    玖元，聲請人已無法清償，爰依破產法第一條、第五十八條之規定，聲請宣告破
    產等語。
二、按破產固係對於債務人不能清償債務者宣告之，但法院就破產之聲請，以職權為
    必要之調查，苟其財產不足清償財團費用、破產管理人之報酬、優先債權等，無
    法供其他債權人為平等之清償，而無從依破產程序清理其債務，參照破產法第一
    百四十八條之趣旨，自應依同法第六十三條，以裁定駁回其聲請。本件聲請人聲
    請意旨表明其目前資產，計有：
（一）不動產部分：
    (1)坐落台中縣龍井鄉○○段一四二○之一四地號土地（面積八一平方公尺，權利
      範圍全部）。
    (2)坐落台中縣龍井鄉○○段八七二建號房屋（面積一五四‧八八平方公尺，權利
      範圍全部）。
（二）動產部分：
      電腦、電腦桌、辦公桌（椅）、鐵櫃、貨車、傳真機、貨櫃、冷氣機、會議桌
      、列表機、大型圖櫃、碎紙機、資料櫃、防落噴藥機、發電機、高壓噴水機、
      抽水機、影印機等二十一項物品，價值伍拾陸萬伍仟元。
（三）債權：工程款或保固金玖佰貳拾伍萬零柒佰零玖元，包括：
    (1)對台中縣政府：肆佰壹拾參萬零伍拾玖元。
    (2)對彰化縣和美國中：壹拾萬玖仟柒佰參拾伍元。
    (3)對台中縣清水鎮戶政事務所：陸萬玖仟捌佰元。
    (4)對台中縣大雅鄉大明國民小學：壹拾貳萬玖仟捌佰元。
    (5)對彰化縣線西鄉線西國民中學：柒萬參仟參佰壹拾伍元。
    (6)對苗栗縣大湖鄉公所托兒所：貳拾貳萬捌仟元。
    (7)對林仲智：壹佰伍拾壹萬元。
    (8)對雲林縣口湖鄉下崙國民小學：參佰萬元。
三、惟查：
（一）聲請人所有不動產部分，經本院依職權向財政部台灣省中區國稅局沙鹿稽徵所
      查詢結果，除聲請人上開列計部分，尚有坐落台中縣龍井鄉○○段一四二○之
      五地號土地（面積八四平方公尺，權利範圍：全部）一筆。
（二）債權部分，經本院依職權向各該債務人函詢結果：
    (1)對台中縣政府：工程合約金額肆佰壹拾參萬零伍拾玖元，但聲請人迄未依據工
      程合約請領建物使用執照後辦理工程結算（上開工程款有無違約或逾期罰款，
      尚無從核計），故應付工程款無法核計。
    (2)彰化縣和美國中：工程保固金為壹拾萬柒仟陸佰參拾伍元，但於九十一年六月
      二十八日始到期。
    (3)台中縣清水鎮戶政事務所：保固金壹萬貳仟肆佰柒拾元
    (4)台中縣大雅鄉大明國民小學：工程保固金餘壹拾貳萬玖仟捌佰元，但保固期限
      至九十三年八月二十日期滿。
    (5)彰化縣線西鄉線西國民中學部分：工程保固金餘陸萬零肆元。
    (6)苗栗縣大湖鄉公所托兒所：工程保固金貳拾貳萬捌仟元，但由第一商業銀行實
      行質權。
    (7)林仲智部分：君亮萱企業股份有限公司（負責人為林仲智）否認積欠聲請人壹
      佰伍拾壹萬元之事實，並陳稱：聲請人將「台中縣大雅鄉大明國民小學」工
      程分包君亮萱企業股份有限公司（以下同），尚欠參佰貳拾柒萬玖仟參佰肆拾
      壹元未付。聲請人將「彰化縣和美國中」工程分包，尚欠貳佰柒拾柒萬壹仟
      玖佰玖拾柒元。聲請人將「彰化縣線西國民中學」工程分包，尚欠參拾參萬
      零參拾肆元。聲請人將「台中縣清水國民小學」工程分包，尚欠壹拾陸萬玖
      仟壹佰貳拾元。聲請人將「梧棲鎮○○○○○道路」工程分包，尚欠參佰伍
      拾柒萬零柒佰柒拾玖元。
    (8)雲林縣口湖鄉下崙國民小學：聲請人承建部分，其估驗款依合約規定應保留
      百分之十，即保留款為壹佰壹拾伍萬參仟陸佰貳拾貳元，但因聲請人未完成該
      項工程，無工程保固金之留置。該項工程由華南銀行清水分行為履約保證，
      金額為貳佰貳拾貳萬捌仟元，工程完成第一期保證金退還伍拾伍萬柒仟元，餘
      壹佰陸拾柒萬壹仟元，但聲請人逾期未完工，遭罰款金額已逾履約保證金額，
      固無保留款留存。
    (9)是扣除目前尚有爭議（包括未結算、未屆期、已經第三人實行質權）之部分，
      本件聲請人之債權額部分僅上述(3)、(5)部分，合計柒萬貳仟肆佰柒拾肆元。
（三）另依聲請人陳報之債權人清冊所示，聲請人目前積欠伍仟伍佰壹拾伍萬參仟陸
      佰壹拾玖元（債權人總計六十一人），其中編號第五十八號「台中縣清水鎮農
      會」部分積欠肆佰捌拾萬元，並以聲請人所有(1)坐落台中縣龍井鄉○○段一四
      二○之一四地號土地（面積八一平方公尺，權利範圍全部）。(2)坐落台中縣龍
      井鄉○○段八七二建號房屋（面積一五四‧八八平方公尺，權利範圍全部），
      設定最高限額肆佰捌拾萬元抵押權之情，業經聲請人陳明。又上開債權人清冊
      未列計之債權人「華南商業銀行清水分行」，經本院依職權請其查報，亦陳明
      聲請人積欠工程履約保證金陸佰壹拾壹萬陸仟元，復以台中縣清水鎮○○○段
      頂湳子小段第一三八之五地號及同段建號第一三一號建物設定第一順位抵押權
      。依破產法第一百零八條之規定，在破產宣告前，對債務人之財產有抵押權者
      ，就其財產有別除權，不依破產程序而行使其權利。準此，聲請人前述之不動
      產部分，自無從列為破產財團，可予列計者，僅聲請人之上開動產部分及前述
      確定之工程保固款柒萬貳仟肆佰柒拾肆元。
（四）又聲請人陳報之債權人清冊編號五十四、五十五號，分別為八十七年度營利事
      業所得稅壹拾肆萬陸仟參佰零陸元及九十年七、八月之營業稅貳萬壹仟玖佰貳
      拾捌元，依稅捐稽徵法第六條第一項及營業稅法第五十七條規定，上開稅捐均
      優於普通債權。而聲請人陳報之動產部分，雖記載價值伍拾陸萬伍仟元，但須
      經變價始得分配予各債權人，參以各該動產大多屬中古辦公室設備（一千五百
      ＣＣ貨車一輛，為八十四年份，已逾耐用年限），變價後是否仍有相當價值並
      非無疑。況且，本件如進入破產程序，則破產管理人之報酬、上開動產之變價
      、分配費用及因破產債權人共同利益所需之裁判費，依破產法第九十五條之規
      定，均為財團費用，則依目前聲請人所有得以構成破產財團之資產價值觀之，
      顯然不足以支付可能發生之財團費用及優先債權（即上開稅捐），是以，本件
      即使進行破產程序，因無其他財產可供其他普通債權人為平等之清償，是本件
      難認有破產之實益。從而，聲請人為本件聲請，即無理由，應予駁回。
四、據上論結，本件聲請人之聲請為無理由，依破產法第五條、民事訴訟法第九十五
    條、第七十八條，裁定如主文。
中　　　華　　　民　　　國　　九十一　　年　　　三　　　月　　　一　　　日
　　　　　　　　　　　　　　　臺灣臺中地方法院民事第五庭
~B法　　　官　　王邁揚
右為正本係照原本作成。
得抗告
中　　　華　　　民　　　國　 　九十一　 年　　　三　　　 月　　　一　　　日
~B法院書記官
